臺灣高等法院高雄分院刑事判決　　　　96年度上訴字第1335號
上　訴　人
即　被　告　甲○○
選任辯護人　柳聰賢律師
上列上訴人因違反廢棄物清理法案件，不服臺灣屏東地方法院95
年度訴字第821 號中華民國96年5 月2 日第一審判決（起訴案號
：臺灣屏東地方法院檢察署95年度偵字第2381號），提起上訴，
本院判決如下：
    主  文
原判決關於甲○○部分撤銷。
甲○○未經主管機關許可，提供土地回填、堆置廢棄物，處有期
徒刑壹年，減為有期徒刑陸月，如易科罰金，以銀元參佰元即新
台幣玖佰元折算壹日。
    事  實
一、甲○○為坐落屏東縣內埔鄉○○段229 、230 、246 地號等
    3 筆土地（下稱系爭土地）之所有人，明知未經主管機關許
    可，不得提供土地回填、堆置廢棄物，且亦未向主管機關申
    請許可，竟於民國94年12月間某日，與羅振川（業經判決確
    定）約定提供系爭土地予羅振川回填、堆置廢棄物，而羅振
    川亦明知從事廢棄物處理，應向直轄市、縣（市）主管機關
    或中央主管機關委託之機關申請核發公民營廢棄物清除處理
    機構許可文件後，始得受託清除、處理廢棄物業務，竟未向
    主管機關申請核發廢棄物清除處理之許可文件，仍與不詳姓
    名綽號「阿吉」之成年男子，共同基於未經許可從事廢棄物
    清除、處理業務之犯意聯絡，自95年2 月23日起至同年月25
    日為警查獲時止，由「阿吉」自高雄市招徠不詳姓名之成年
    大貨車司機，載運夾雜廢棄輪胎、飼料袋、橡膠水管、磚塊
    、廢鐵、混凝土塊等物之營建混合廢棄物至系爭土地及不知
    情之莊錦豐所有之內埔鄉○○段231 地號、潘春福所有同地
    段247 地號等5 筆土地上傾倒、堆置，前後共計約100 餘車
    次，羅振川再將傾倒、堆置之上開廢棄物回填至上開土地中
    掩埋，而從事廢棄物清除、處理業務。嗣於同年月25日18時
    30分許，為屏東縣環境保護局稽查人員會同警方當場查獲。
二、案經屏東縣警察局內埔分局報告臺灣屏東地方法院檢察署檢
    察官偵查起訴。
    理  由
壹、證據能力部分：
一、按被告以外之人於審判外之言詞或書面陳述，除法律有規定
    者外，不得作為證據，刑事訴訟法第159 條第1 項固定有明
    文。惟被告以外之人於審判外之陳述，雖不符同法第159 條
    1 至之4 之規定，而經當事人於審判程序同意作為證據，法
    院審酌該言詞陳述或書面陳述作成時之情況，認為適當者，
    亦得為證據。又當事人、代理人或辯護人於法院調查證據時
    ，知有第159 條第1 項不得為證據之情形，而未於言詞辯論
    終結前聲明異議者，視為有前項之同意，同法第159 條之5
    亦定有明文。查本案證人即共同被告羅振川於警詢中之指述
    ，就被告甲○○所涉犯行為審判外之陳述而屬傳聞證據，公
    訴人及被告甲○○、辯護人於本院準備程序及審判程序中對
    於前述證人於警詢之指述，又公訴人及被告甲○○、辯護人
    對其他相關具傳聞性質之證據資料之證據能力，於言詞辯論
    終結前並未聲明異議。本院審酌其陳述及證據資料作成時之
    情況，核無違法取證或其他瑕疵，認為以之作為證據為適當
    ，上開證人於審判外之陳述及其他相關證據資料，自得做為
    證據，合先敘明。
貳、實體部分：
一、訊據上訴人即被告（下稱被告）甲○○固坦承將其所有之系
    爭土地提供予被告羅振川回填、整地之事實，惟矢口否認有
    何未經許可提供土地回填、堆置廢棄物之犯行，辯稱：上開
    廢棄物回填、堆置之現場附近只有豬舍，且我自94年5 月即
    出租予乙○○養豬，我並沒有住在那邊，當時我人在臺東養
    豬，我不知道羅振川在我的土地上回填、堆放廢棄物，是派
    出所及檢察官通知我時才知道云云。
二、經查：
（一）同案被告羅振川（業經判決確定）未經許可於前開土地上
      從事廢棄物清除、處理之犯行，業據同案被告羅振川坦承
      不諱，並有屏東縣環境保護局環境稽查工作紀錄5 紙、屏
      東縣潮州地政事務所土地複丈成果圖、土地所有權狀影本
      各1 紙、土地登記謄本5 紙、95年2 月26日現場照片12幀
      、95年5 月23日現場照片15幀在卷可稽，堪予認定。
（二）被告雖否認知悉羅振川以廢棄物堆置、回填系爭土地之行
      為，惟被告於警詢時供稱：我看見現場堆置之土方裡面有
      一些廢磚塊、廢混凝土塊及夾雜一些廢木材，我不知道羅
      振川回填的是廢棄物；（問：你把地租給羅振川回填整地
      使用，表示你提供土地要填地，並就現場你知道有堆置那
      些廢混凝土塊等物，你是否有制止羅振川將廢混凝土塊等
      物回填掩埋？）沒有等語明確（見警卷第7 頁）。且證人
      即查獲警員林進源於原審審理時結證稱：本案是民眾向警
      方檢舉，我們過去看時，發現有回填廢棄物的現象，請怪
      手來開挖，看到有廢棄的建築混凝土塊、鋼筋、輪胎等；
      本案查獲地點與地主甲○○住處毗鄰，查獲本案時，甲○
      ○也有告訴我們他就住那裡，而且他的妻子、小孩也住該
      處，從甲○○住宅可以看到遭傾倒廢棄物之土地的狀況，
      查獲地點附近就是甲○○2 兄弟的住處及豬舍而已，住處
      在另外一邊，偵查卷所附現場履勘照片第2 頁上方照片（
      見偵卷第7 頁）是從甲○○房子的方向往豬舍方向拍攝，
      在照片的左上角白色矮房是豬舍，同張照片用鉛筆標示箭
      頭處是傾倒廢棄物的地方，照片左邊中間附近才是甲○○
      的房子；這些廢棄物不只回填在土地內，旁邊還堆置好幾
      堆等語（見原審卷第80、81頁背面、第81、82、85、87頁
      ），並當庭繪製被告住宅、豬舍及傾倒廢棄物地點之相關
      位置圖1 紙附卷（見原審卷第91-1頁），表示緊鄰被告住
      宅後方即為遭傾倒、堆置廢棄物之地點；又被告於原審審
      理時亦自承：廢棄物有掩埋的地方是在我豬舍的左邊，我
      住宅旁邊是堆置廢棄物；那個豬舍租賃給我叔叔，有寫租
      賃契約書，廢棄物堆置之地點在我住處旁邊等語（見原審
      卷第83、88頁及背面）；另證人丁○○於本院審理時亦證
      稱：甲○○屏東是住在內埔鄉東勢村，他跟他哥哥在同一
      塊土地上，個人有個人的房子隔壁而已，他太太、小孩都
      住在內埔那邊等語（見本院卷第59頁）；而依證人即同案
      被告羅振川證述，已傾倒廢棄物之車輛達100 餘輛，並依
      卷附95年2 月26日查獲翌日之現場照片所示（見警卷第20
      至25頁），系爭土地遭堆置、回填之廢棄物種類包含廢棄
      輪胎、飼料袋、橡膠水管、磚塊、廢鐵、混凝土塊等，數
      量、範圍龐大，是以此龐大之數量、範圍及物品性質，及
      被告住處與系爭土地緊密相鄰之情形，應認被告對同案被
      告羅振川係以上開包含廢棄輪胎、飼料袋、橡膠水管、磚
      塊、廢鐵、混凝土塊等之營建混合廢棄物堆置、回填系爭
      土地之情知之甚詳，且同意同案被告羅振川為該行為甚明
      ，其嗣後辯稱不知情云云，無非諉卸之詞，不足採信。
（三）至證人徐政省於本院審理時證稱：我自94年5 月向甲○○
      承租屏東內埔東勢村之豬舍養豬，我聽說95年2 、3 月間
      甲○○在台東養豬等語（見本院卷第53、54頁），並有承
      租契約書影本1 份在卷可按（見本院卷第40頁），惟其係
      向被告承租系爭土地上之豬舍，核與被告於原審審理時所
      供述之情節相符（詳於前述），且其亦僅係「聽聞」被告
      人在台東養豬，並非親眼目睹，故尚難以其之證述，即遽
      認被告於本案案發時人在台東，並未在系爭土地上之住處
      居住，是無法為被告有利之認定。
（四）又證人丁○○於本院審理時證稱：自94年初開始，我與甲
      ○○合夥在台東縣鹿野鄉愛馨牧場養豬，95年過年後拆夥
      ，甲○○只有一個人來台東，他大約1 個星期左右會載1
      次餿水回屏東，有時候家裡有事就回屏東等語（見本院卷
      第58至60頁），復有豬舍租賃契約書影本1 份在卷可稽，
      惟被告自承於94年12月間即與羅振川約定提供系爭土地予
      羅振川回填、整地之情，而被告知悉羅振川於系爭土地上
      堆置、回填廢棄物之現場作業情形，業經認定如前，則被
      告於本案案發當時是否同時仍在臺東縣經營畜牧業，並不
      影響其主觀上明知羅振川在系爭土地上回填、堆置廢棄物
      之認定。且由證人丁○○之上開證詞，亦無法認定被告於
      本案案發期間均在台東養豬，而未曾返回其上址屏東縣內
      埔鄉東勢村住處，故亦難認其對羅振川在系爭土地上回填
      、堆置廢棄物並不知情，是證人丁○○之證詞亦無法為被
      告有利之認定。
（五）綜上所述，被告前開所辯，係屬卸責之詞，不足採信，被
      告前開犯行已堪認定。
三、按廢棄物清理法所稱之廢棄物, 係指「一般廢棄物」及「事
    業廢棄物」，而事業廢棄物又分為「有害事業廢棄物」及「
    一般事業廢棄物」，該法第2 條第1 項定有明文。次按營建
    廢棄土如係符合內政部所訂頒「營建剩餘土石方處理方案」
    規定中所規定之適用範圍，固非屬廢棄物。但營建廢棄土如
    混雜鋼筋、木料、塑膠等非屬「營建剩餘土石方處理方案」
    之適用範圍之物時，則應為建築廢棄物或稱營建混合物，仍
    屬廢棄物，仍應受廢棄物清理法之規範（最高法院96年度台
    上字第315 號判決意旨參照）。本案土地上所回填、堆置之
    磚塊、土石既混雜廢棄輪胎、飼料袋、橡膠水管、廢鐵等物
    ，應屬營建混合廢棄物，而被告甲○○及同案被告羅振川所
    為又未依「營建事業廢棄物再利用管理辦法」之規定合法處
    理，即任意將上開廢棄物堆置、回填至本案系爭土地，自非
    廢棄物之再利用行為，而屬違法從事營建混合廢棄物之處理
    行為。是核被告甲○○所為，係犯廢棄物清理法第46條第3
    款之未經主管機關許可，提供土地回填、堆置廢棄物罪。被
    告行為後，廢棄物清理法第46條規定固於95年5 月30日修正
    公布，並於95年7 月1 日施行，惟此次修正僅刪除該條第2
    項之無許可文件，以經營廢棄物清除、處理為常業罪，原第
    1 項各款條文內容並未修正，故此部分不生新舊法比較之問
    題，應適用現行廢棄物清理法第46條規定論處；另被告行為
    後，有關廢棄物清理法第46條第3 款所定罰金刑部分，94年
    2 月2 日修正公布之刑法第33條第5 款規定，已將原罰金刑
    最低額度由銀元1 元（相當於新臺幣3 元），提高為新臺幣
    1 千元以上，且以百元計之，並於95年7 月1 日生效施行，
    經比較新、舊法結果，應以行為時法律即修正前刑法第33條
    第5 款規定有利於被告，依刑法第2 條第1 項前段規定，自
    應適用修正前刑法第33條第5 款之規定予以論科。被告未經
    主管機關許可，擅自提供土地回填、堆置廢棄物，犯罪即屬
    成立，惟在停止提供土地堆置廢棄物前，其所為情形仍繼續
    存在，屬行為繼續之繼續犯，而侵害一環境保護之社會法益
    ，應認為係單純一罪。另中華民國96年罪犯減刑條例業於96
    年7 月16日生效施行，本案被告犯罪時間係於96年4 月24日
    以前，又無該條例第3 條規定不予減刑之情形，爰依該條例
    第2 條第1 項第3 款之規定減其宣告刑2 分之1 。
四、原審據以論處被告罪刑，固非無見；惟查：（一）中華民國
    96年罪犯減刑條例業於96年7 月16日生效施行，原審未及適
    用予以被告減刑，尚有未洽；（二）被告於95年5 月自行雇
    請證人丙○○，將系爭土地上堆置、回填之廢棄物清理挖起
    ，送至屏東縣崁頂焚化爐清除，共計支付費用新台幣23萬7
    千元等情，業據證人丙○○於本院審理時證述明確（見本院
    卷第61頁），復有一般事業廢棄物廠外處理申報聯單、屏東
    縣崁頂垃圾資源回收（焚化）廠過磅單、湧泉企業行收據、
    正鼎通運股份有限公司請款單及回復後之現場照片等附卷可
    憑，被告業已將系爭土地回復原狀，原審量處有期徒刑1 年
    1 月，尚嫌略重，亦有未合。被告上訴意旨否認犯罪，指摘
    原判決不當，為無理由；惟原判決既有上開可議之處，自應
    由本院將原判決關於被告部分撤銷改判。爰審酌被告未經許
    可提供土地予羅振川回填、堆置廢棄物，污染環境，危害國
    民健康，惟念其於案發後尚知雇工清理系爭土地上之廢棄物
    ，將系爭土地回復原狀，態度良好等一切情狀，量處有期徒
    刑1 年，減為有期徒刑6 月，併諭知如易科罰金，以銀元30
    0 元即新台幣900 元折算1 日。另被告行為時之刑法第41條
    第1 項前段規定：「犯最重本刑為5 年以下有期徒刑以下之
    刑之罪，而受6 個月以下有期徒刑或拘役之宣告，因身體、
    教育、職業、家庭之關係或其他正當事由，執行顯有困難者
    ，得以1 元以上3 元以下折算1 日，易科罰金。」又被告行
    為時之易科罰金折算標準，修正前罰金罰鍰提高標準條例第
    2 條前段（現已刪除）規定，就其原定數額提高為100 倍折
    算1 日，則被告賴和璋行為時之易科罰金折算標準，應以銀
    元300 元折算1 日，經折算為新臺幣後，應以新臺幣900 元
    折算為1 日。惟95年7 月1 日修正公布施行之刑法第41條第
    1 項前段則規定：「犯最重本刑為5 年以下有期徒刑以下之
    刑之罪，而受6 個月以下有期徒刑或拘役之宣告者，得以新
    臺幣1000元、2000元或3000元折算1 日，易科罰金。」比較
    修正前後之易科罰金折算標準，以95年7 月1 日修正公布施
    行前之規定，較有利於被告，則應依刑法第2 條第1 項前段
    ，適用修正前刑法第41條第1 項前段規定，定其折算標準，
    併此敘明。
五、同案被告羅振川部分，業經原審判決確定，自不另論列，附
    此敘明。
據上論結，應依刑事訴訟法第369 條第1 項前段、第364 條、第
299 條第1 項前段，廢棄物清理法第46條第3 款，刑法第2 條第
1 項前段、第11條前段、修正前第41條第1 項前段，修正前罰金
罰鍰提高標準條例第2 條，現行法規所定貨幣單位折算新台幣條
例第2 條，中華民國96年罪犯減刑條例第2 條第1 項第3 款、第
7 條、第9 條，判決如主文。
本案經檢察官羅建勛到庭執行職務。
中　　華　　民　　國　　96　　年　　8 　　月　　 8　　日
                  刑事第九庭    審判長法  官  翁慶珍
                                      法  官  范惠瑩
                                      法  官  陳  箐
以上正本證明與原本無異。
如不服本判決應於收受本判決後10日內向本院提出上訴書狀，其
未敘述上訴理由者，並得於提起上訴後10日內向本院補提理由書
狀（均須按他造當事人之人數附繕本）「切勿逕送上級法院」。
中　　華　　民　　國　　96　　年　　8 　　月　　8 　　日
　　　　　　　　　　　　　　　　　　　書記官  魏文常
附錄本件判決論罪科刑法條：
廢棄物清理法第46條：
有下列情形之一者，處1年以上5年以下有期徒刑，得併科新臺幣
3百萬元以下罰金：
一  任意棄置有害事業廢棄物。
二  事業負責人或相關人員未依本法規定之方式貯存、清除、處
    理或再利用廢棄物，致污染環境。
三  未經主管機關許可，提供土地回填、堆置廢棄物。
四  未依第四十一條第一項規定領有廢棄物清除、處理許可文件
    ，從事廢棄物貯存、清除、處理，或未依廢棄物清除、處理
    許可文件內容貯存、清除、處理廢棄物。
五  執行機關之人員委託未取得許可文件之業者，清除、處理一
    般廢棄物者；或明知受託人非法清除、處理而仍委託。
六  公民營廢棄物處理機構負責人或相關人員、或執行機關之人
    員未處理廢棄物，開具虛偽證明。
